【裁判字號】    88,訴,226
【裁判日期】    890420
【裁判案由】    遺棄等
【裁判全文】
臺灣新竹方法院刑事判決                            八十八年度訴字第二二六號
    公  訴  人  臺灣新竹地方法院檢察署檢察官
    被      告  丙○○
    選任辯護人  歐東洋
右列被告因遺棄等案件，經檢察官提起公訴（八十八年度偵字第二五四八號），本院
判決如左：
    主      文
丙○○從事業務之人，因業務上之過失致人於死，處有期徒刑貳月，緩刑貳年。
被訴遺棄部分無罪。
    事      實
一、丙○○平日以務農為業，為從事農耕業務之人，於民國（下同）八十八年（起訴
    書誤載為八十七年）二月十三日十八時許，於其農地耕作完畢後，竟在無農耕機
    駕駛執照之情形下，駕駛其所有之農耕機，沿新竹市○○路○○道往新竹市南寮
    方向行駛，於同日十八時五十分許之夜間，途經新竹市○○路、吉羊路口往南寮
    方向約五百公尺處，應注意並能注意農耕機於夜間行駛，應開啟農耕機後方裝設
    之車燈，且並無不能注意之情形，竟疏未注意，未開啟後方之車燈，適有同方向
    行駛，由彭信達所騎乘之車號ＨＯＥ一六七號機車，亦疏未注意車前狀況，而自
    後撞及丙○○所駕駛之農耕機，造成彭信達人車倒地，受有頭部外傷合併腦內出
    血之傷害，經送醫後延至同日二十一時許不治死亡。丙○○於肇事後，經路人丁○○之協助，隨即委託姓名年籍不詳之路人至新竹市警察局第一分局樹林頭派出
    所報警，在犯罪未經有偵查犯罪機關發覺前，在現場等候，並向該管公務員即新
    竹市警察局第一分局樹林頭派出所警員宋金榮自首陳述肇事經過，而接受裁判。
二、案經彭信達之父甲○○訴由臺灣新竹地方法院檢察署檢察官偵查起訴。
    理      由
一、訊據被告丙○○除否認有過失之行為外，對於右揭其餘事實，均於警、偵訊中及
    本院審理時自承在卷，辯稱當時農耕機後方之作業燈係開啟狀態云云。經查，依
    車禍現場警方所拍攝之現場照片觀之，被告所駕駛之農耕機後方車燈一只，於警
    方拍攝照片時，固呈開啟之狀態，唯此係證人即首先至現場處理之警員乙○○到
    達現場後，始由被告將之開啟之事實，業據證人乙○○於偵查中證述在卷，經與
    證人丁○○於偵查中及本院調查時證述其到達現場時，農耕機後方之車燈並未開
    啟等語互核相符，衡之一般常情，若被告於車禍事故發生前即已開啟後方車燈，
    則其於車禍後，理當使該車燈繼續開啟，以利現場處理，並有警示後方來車之作
    用，豈有將之關閉之理，足徵被告於車禍事故發生前，其車後之車燈應係呈未開
    啟之狀態，是被告前開所辯要屬卸責之詞，尚無足採。又被害人彭信達確係因本
    件車禍致因頭部外傷合併腦內出血送醫後，仍延至同日二十一時許不治死亡之事
    實，亦據檢察官督同法醫師相驗無訛，有相驗屍體證明書、驗斷書、勘驗筆錄等
    在卷可證，並有道路交通事故調查報告表一份附卷可稽。查被告應注意並能注意
    農耕機於夜間行駛應開啟後方之車燈，並無不能注意之情形，其竟疏未注意，未
    開啟農耕機後方之車燈，適同方向騎乘機車之被害人彭信達，亦疏未注意車前狀
    況，而由後撞及被所駕駛之農耕機後方，因而肇致本件車禍，足見被就本件車禍
    之發生確有過失甚明。且本件事故，經送請台灣省車輛行車事故覆議鑑定委員會
    覆議結果，亦為相同之認定，此有該會八十九年二月二十二日函送之府覆議字第
    八八一八二七號覆議意見書在卷可稽。被告之過失行為與被害人彭信達死亡間，
    復有相當因果關係，事證明確，被告業務過失致人於死犯行，足堪認定。被害人
    彭信達駕駛機車行經該地，應注意車前狀況，竟疏未注意，因而撞及被告駕駛之
    農耕機，對車禍之發生固亦具有過失，然無解於被告過失責任，併此敘明。
二、核被告所為係犯刑法第二百七十六條第二項之業務過失致死罪。公訴人認被告係
    犯同條第一項之過失致死罪，唯查，被告平日以務農為業，肇事之農耕機，亦為
    被告平日駕駛供務農使用，此為被告所自承，則農耕機既為被告農耕上所必須，
    其駕駛之往返農地、住處，自屬執行農務之一部，若因而肇事致人於死，自應論
    以業務過失致死罪，是本件訴法條尚有未洽，唯起訴之社會基本事實相同，起訴
    法條應予變更。又被告無農耕機駕駛執照、竟駕駛農耕機行駛於道路，並因而致
    人於死，應依道路交通管理處罰條例第八十六條第一項之規定，加重其刑。又被
    告肇事犯罪後，於有權偵查犯罪之機關發覺犯罪前，隨即委託路人報警，而在犯
    罪未發覺前，在現場等候，並向新竹市警察局第一分局樹林頭派出所警員宋金榮
    自首犯罪，且陳述肇事之經過，而接受裁判，業據被告自承在卷，核與證人宋金
    榮於偵查中及本院查時；證人丁○○本院調查時證述在卷，並有新竹市警察局第
    一分局樹林頭派出所轄區發生變死案初步調查報告表一份附卷足稽，爰依刑法第
    六十二條前段自首之規定，減輕其刑。刑有加重減輕事由，爰先加後減之。爰審
    酌被告雖無照駕駛，唯過失之情節尚非重大，且被害人彭信達未注意車前狀況為
    肇事主因，犯後在現場警方處理而自首，尚未與被害人家屬達成民事和解，及其
    犯罪後態度等一切情狀，量處如主文所示之刑。又被告前未曾受有期徒刑以上刑
    之宣告，有本院被告全國前案紀錄表及台灣新竹地方法院檢察署刑案資料查註紀
    錄表各一紙在卷可考，其因一時失慎，致罹刑章，犯後並自首，且有正當職業，
    雖尚未與被害人家屬達成民事和解，唯本院認經此偵審程序及科刑教訓，當已知
    所慎戒，信無再犯之虞，本院因認所宣告之刑，以暫不執行為適當，併予諭知緩
    刑二年，以啟自新。
三、公訴意旨另以：被告丙○○於肇事後，竟駐足現場良久，不將被害人彭信達送醫
    急救，而企圖逃逸，嗣經證人丁○○騎車經過發現後，幫忙攔車報警，並制止被
    告逃逸，因認被告此部分行為，涉有刑法第二百九十四條第一項之遺棄罪嫌云云
    。訊據被告堅決否認有公訴人所指之此部分犯行，辯稱事故發生後，其即攔車，
    但車都不停，後來始攔下證人丁○○，其係於被害人送上救護車後，始向證人丁○○稱欲駕駛農耕機尾隨就醫等語。經查，被告於車禍事故發生後，仍留於現場
    攔車求救，並攔下證人丁○○之事實，業據證人丁○○證述在卷，則被告至此應
    無遺棄之行為甚明，雖被告自承於車禍事故發生後，曾告知證人丁○○欲行先開
    現場等語，唯被告經證人丁○○告稱不得先行離去後，即於現場等候警方處理之
    事實，亦經證人丁○○、乙○○於本院調查時證述無訛，是被告於事故發生後，
    固有欲行離開現場之念頭，唯其始終未付諸行動，是尚難認被告有遺棄之故意或
    行為，此外本院復查無其他事證可資證明被告有遺棄犯行，自應就此部分為無罪
    之諭知。
據上論斷，應依刑事訴訟法第二百九十九條第一項前段、第三百條、第三百零一條第
一項，刑法第二百七十六條第二項、第六十二條前段、第七十四條第一款，道路交通
管理處罰條例第八十六條第一項，罰金罰鍰提高標準條例第一條前段，判決如主文。
本案經檢察官羅雪梅到庭執行職務。
中      華      民      國    八十九    年      四      月     二十     日
                              臺灣新竹地方法院交通法庭
                法  官  張  百  見
右正本證明與原本無異。
如不服本判決，應於判決送達後十日內向本院提出上訴狀( 應附繕本 )，上訴於
臺灣高等法院。
                                    書記官  陳  進  楷
中      華      民      國    八十九    年      四      月     二十     日
附錄論罪科刑法條：刑法第二百七十六條第二項。
一、因過失致人於死者，處二年以下有期徒刑、拘役或二千元以下罰金。
二、從事業務之人，因業務上之過失犯前項之罪者，處五年以下有期徒刑或拘役，得
    併科三千元以下罰金。


司法院資訊處製作；財團法人民間司法改革基金會備份。
